---
title: "Análisis Descriptivo"
output: html_document
---
```{r}
library(plotly)
library(tidyverse)
library(ggplot2)
library(dplyr)
library(scales)
library("readxl")
```


Realizaremos un análisis distinguiendo cada una de las 3 áreas, y por sexo.
Para hacerlo, consideramos los datos de la siguiente forma: cada fila se trata de una observación, es decir, una persona del grupo control aparecerá 2 veces en la tabla (una de las observaciones en T1 y la otra en T3)

```{r}
datos_Descriptivo <- read_excel("AnalisisDescriptivo.xlsx")
#eliminamos la variable fecha del dia puesto que el propio cuestionario la guardó en Marca temporal
datos_Descriptivo <- datos_Descriptivo[,-3]
head(datos_Descriptivo)
```

## Análisis descriptivo


### Mujeres

#### Atención: 


```{r,echo=FALSE}
#seleccionamos solo las mujeres
mujeres<-datos_Descriptivo[datos_Descriptivo$Sexo=="Mujer",]
p <- mujeres %>%
  ggplot(aes(x = Grupo,
             y = Atencion_num,
             color = Tiempo))+
  geom_boxplot(width=.5) +
  ylab("Atención")+
  geom_hline(yintercept=25, linetype="dashed", color = "black") +
  geom_hline(yintercept=35, linetype="dashed", color = "black") +
  #geom_jitter(aes(colour=Tiempo),width=0.1)+
  theme(panel.background = element_blank())+
  ggtitle ("Atención Mujeres")
p 
```





#### Claridad 

Comprendo bien mis estados
emocionales


```{r,echo=FALSE}
p <- mujeres %>%
  ggplot(aes(x = Grupo,
             y = Claridad_num,
             color = Tiempo))+
  geom_boxplot(width=.5) +
  ylab("Claridad")+
  geom_hline(yintercept=24, linetype="dashed", color = "black") +
  theme(panel.background = element_blank())+
  ggtitle ("Claridad Mujeres")
p
```

```{r}
length(mujeres$Claridad_num[mujeres$Tiempo=="T1"& mujeres$Grupo=="Control"])
length(mujeres$Claridad_num[mujeres$Tiempo=="T1"& mujeres$Grupo=="Intervencion"])
```




#### Reparación
```{r,echo=FALSE}
library(tidyverse)
p <- mujeres %>%
  ggplot(aes(x = Grupo,
             y = Reparacion_num,
             color = Tiempo))+
  geom_boxplot(width=.5) +
  ylab("Reparación")+
  geom_hline(yintercept=24, linetype="dashed", color = "black")+
  theme(panel.background = element_blank()) +
  ggtitle ("Reparación Mujeres")
p
```





### Hombres

#### Atención: 

Soy capaz de atender a los
sentimientos de forma adecuada 

```{r,echo=FALSE}
hombres<-datos_Descriptivo[datos_Descriptivo$Sexo=="Hombre",]
p <- hombres %>%
  ggplot(aes(x = Grupo,
             y = Atencion_num,
             color = Tiempo))+
  geom_boxplot(width=.5) +
  ylab("Atención")+
  geom_hline(yintercept=22, linetype="dashed", color = "black") +
  geom_hline(yintercept=32, linetype="dashed", color = "black") +
  theme(panel.background = element_blank()) +
  ggtitle ("Atención Hombres")

p 
```



#### Claridad 

Comprendo bien mis estados
emocionales


```{r,echo=FALSE}
p <- hombres %>%
  ggplot(aes(x = Grupo,
             y = Claridad_num,
             color = Tiempo))+
  geom_boxplot(width=.5) +
  ylab("Claridad")+
  geom_hline(yintercept=26, linetype="dashed", color = "black") +
  theme(panel.background = element_blank())+
  ggtitle ("Claridad Hombres") 

p
```



#### Reparación
```{r,echo=FALSE}
p <- hombres %>%
  ggplot(aes(x = Grupo,
             y = Reparacion_num,
             color = Tiempo))+
  geom_boxplot(width=.5) +
  ylab("Reparación")+
  geom_hline(yintercept=24, linetype="dashed", color = "black")+
  theme(panel.background = element_blank()) +
  ggtitle ("Reparación Hombres") 
p
```



### IE por estudio

#### Mujeres

```{r}
p <- mujeres %>%
  arrange(Atencion_num)%>%
  mutate(name=factor(Estudio,
                     levels = 
                       c("Bioquímica",
                         "Psicología",
                         "Enfermería", 
                         "Fisioterapia",
                         "Trabajo Social"))) %>%
  ggplot(aes(x = name,
             y = Atencion_num,
             color = Tiempo))+
  geom_boxplot(width=.5) +
  xlab("") +
  ylab("Atención")+
  geom_hline(yintercept=25, linetype="dashed", color = "black") +
  geom_hline(yintercept=35, linetype="dashed", color = "black") +
  theme(panel.background = element_blank()) +
  ggtitle ("Atención Mujeres") 
p 
dim(mujeres[mujeres$Estudio == "Bioquímica"  & mujeres$Tiempo=="T1", ])[1]#mujeres del grupo de control en T1 en BQ
dim(mujeres[mujeres$Estudio == "Bioquímica"  & mujeres$Tiempo=="T3", ])[1]#mujeres del grupo de control en T3 en BQ
dim(mujeres[mujeres$Estudio == "Psicología"  & mujeres$Tiempo=="T1", ])[1]#mujeres del grupo de control en T1 en Psicología
dim(mujeres[mujeres$Estudio == "Enfermería"  & mujeres$Tiempo=="T1", ])[1]#mujeres del grupo de intervención en T1 en Enfermería
dim(mujeres[mujeres$Estudio == "Fisioterapia"  & mujeres$Tiempo=="T1", ])[1]#mujeres del grupo de intervención en T1 en Fisioterapia
dim(mujeres[mujeres$Estudio == "Trabajo Social"  & mujeres$Tiempo=="T1", ])[1]#mujeres del grupo de intervención en T1 en Trabajo Social
```

```{r}
#T1  vs T3 bioquimicos:contraste 2 medias muestras emparejadas (Test de Wilcoxon)
wilcox.test(mujeres$Atencion_num[mujeres$Tiempo=="T1" & mujeres$Estudio=="Bioquímica"],mujeres$Atencion_num[mujeres$Tiempo=="T3" & mujeres$Estudio=="Bioquímica"],paired = TRUE)
```



```{r}
p <- mujeres %>%
  arrange(Claridad_num)%>%
  mutate(name=factor(Estudio,
                     levels = 
                       c("Bioquímica",
                         "Psicología",
                         "Enfermería", 
                         "Fisioterapia",
                         "Trabajo Social"))) %>%
  ggplot(aes(x = name,
             y = Claridad_num,
             color = Tiempo))+
  geom_boxplot(width=.5) +
  xlab("") +
  ylab("Claridad")+
  geom_hline(yintercept=24, linetype="dashed", color = "black") +
  theme(panel.background = element_blank()) +
  ggtitle ("Claridad Mujeres") 
p 
```



```{r}
p <- mujeres %>%
  arrange(Reparacion_num)%>%
  mutate(name=factor(Estudio,
                     levels = 
                       c("Bioquímica",
                         "Psicología",
                         "Enfermería", 
                         "Fisioterapia",
                         "Trabajo Social"))) %>%
  ggplot(aes(x = name,
             y = Reparacion_num,
             color = Tiempo))+
  geom_boxplot(width=.5) +
  xlab("") +
  ylab("Reparación")+
  geom_hline(yintercept=24, linetype="dashed", color = "black") +
  theme(panel.background = element_blank()) +
  ggtitle ("Reparación Mujeres") 

p 

```


#### Hombres

```{r}
p <- hombres %>%
  arrange(Atencion_num)%>%
  mutate(name=factor(Estudio,
                     levels = 
                       c("Bioquímica",
                         "Psicología",
                         "Enfermería", 
                         "Fisioterapia",
                         "Trabajo Social"))) %>%
  ggplot(aes(x = name,
             y = Atencion_num,
             color = Tiempo))+
  geom_boxplot(width=.5) +
  xlab("") +
  ylab("Atención")+
  geom_hline(yintercept=22, linetype="dashed", color = "black") +
  geom_hline(yintercept=32, linetype="dashed", color = "black") +
  theme(panel.background = element_blank())  +
  ggtitle ("Atención Hombres") 
p 
```


```{r}
p <- hombres %>%
  arrange(Claridad_num)%>%
  mutate(name=factor(Estudio,
                     levels = 
                       c("Bioquímica",
                         "Psicología",
                         "Enfermería", 
                         "Fisioterapia",
                         "Trabajo Social"))) %>%
  ggplot(aes(x = name,
             y = Claridad_num,
             color = Tiempo))+
  geom_boxplot(width=.5) +
  xlab("") +
  ylab("Claridad")+
  geom_hline(yintercept=26, linetype="dashed", color = "black") +
  theme(panel.background = element_blank()) +
  ggtitle ("Claridad Hombres") 

p 

```


```{r}
p <- hombres %>%
  arrange(Reparacion_num)%>%
  mutate(name=factor(Estudio,
                     levels = 
                       c("Bioquímica",
                         "Psicología",
                         "Enfermería", 
                         "Fisioterapia",
                         "Trabajo Social"))) %>%
  ggplot(aes(x = name,
             y = Reparacion_num,
             color = Tiempo))+
  geom_boxplot(width=.5) +
  xlab("") +
  ylab("Reparación")+
  geom_hline(yintercept=24, linetype="dashed", color = "black") +
  theme(panel.background = element_blank()) +
  ggtitle ("Reparación Hombres") 
p 
```

```{r}
dim(hombres[hombres$Estudio == "Bioquímica"  & hombres$Tiempo=="T1", ])[1]#hombres del grupo de control en T1 en BQ
dim(hombres[hombres$Estudio == "Psicología"  & hombres$Tiempo=="T1", ])[1]#hombres del grupo de control en T1 en Psicología
dim(hombres[hombres$Estudio == "Enfermería"  & hombres$Tiempo=="T1", ])[1]#hombres del grupo de intervención en T1 en Enfermería
dim(hombres[hombres$Estudio == "Fisioterapia"  & hombres$Tiempo=="T1", ])[1]#hombres del grupo de intervención en T1 en Fisioterapia
dim(hombres[hombres$Estudio == "Trabajo Social"  & hombres$Tiempo=="T1", ])[1]#hombres del grupo de intervención en T1 en Trabajo Social
```

