---
title: "Modelo ordinal"
output: html_document
---

```{r}
library("ordinal") 
library("readxl")
```

```{r}
datos <- read_excel("T1T2T3(darrera).xlsx")
```

```{r}
#ATENCIÓN
datos1 <- datos[,c(8,10,22,24)]
datos1$Atencion_cat.T1 <- as.factor(datos1$Atencion_cat.T1)
#reordenamos los niveles, ya que siguen un cierto orden P<A<D
datos1$Atencion_cat.T1 <- factor(datos1$Atencion_cat.T1,levels = c("Poca","Adecuada","Demasiada"))
datos1$Atencion_cat.T3 <- as.factor(datos1$Atencion_cat.T3)
datos1$Atencion_cat.T3 <- factor(datos1$Atencion_cat.T3,levels = c("Poca","Adecuada","Demasiada"))
datos1$Sexo <- as.factor(datos1$Sexo)
datos1$Grupo <- as.factor(datos1$Grupo)
head(datos1)
```

```{r}
modelo<-clm(Atencion_cat.T3 ~ Atencion_cat.T1 + Sexo+Grupo, data=datos1)
modelo
```
```{r}
summary(modelo)
```
El primer resultado es la tabla de coeficientes con estimaciones de parámetros, errores estándar y los p-valores basados en el método de Wald. Las estimaciones mediante el método de máxima verosimilitud para los parámetros son:
\cap{beta_1} (At.T1Adecuada)= 1.67
\cap{beta_2} (At.T1Demasiada)= 3.71
\cap{beta_3} (SexoMujer)= -0.84
\cap{beta_4} (GrupoInt)= 0.09

\cap{theta_j} (puntos de corte) = {-0.98,3.62}

El gradiente absoluto es de 8.93e-07 (<1e-06) y por tanto hay convergencia del modelo iterativo.


#PREDICCIONES
```{r}
fitted(modelo)#valores ajustados
```
Son las probabilidades ajustadas: la i-ésima sería la probabilidad de que la i-ésima observación caiga sobre la categoria prevista.

```{r}
prediccion <- predict(modelo,type = "class")
prediccion$fit
```
Son las predicciones sobre qué categoría respuesta tiene más probabilidad sobre las que caer la i-ésima observación.

Si solo queremos las predicciones para las 12 posibles opciones entre Atencion_cat.T1, Sexo y Grupo, entonces sería:
```{r}
combinaciones <- expand.grid(Atencion_cat.T1=levels(datos1$Atencion_cat.T1),Sexo=levels(datos1$Sexo),Grupo=levels(datos1$Grupo))
combinaciones1<-cbind(combinaciones,predict(modelo,newdata=combinaciones)$fit)
combinaciones1
```

Los errores estándar y los intervalos de confianza para las predicciones se calculan:

```{r}
h=head(do.call("cbind",predict(modelo,se.fit = TRUE, interval = TRUE))) #para las 6 primeras observaciones
h #predicciones, errores estándar e intervalos de confianza al 95%
```





```{r}
#CLARIDAD
datos1 <- datos[,c(8,10,30,32)]
datos1$Claridad_cat.T1 <- as.factor(datos1$Claridad_cat.T1)
#reordenamos los niveles, ya que siguen un cierto orden P<A<E
datos1$Claridad_cat.T1 <- factor(datos1$Claridad_cat.T1,levels = c("Poca","Adecuada","Excelente"))
datos1$Claridad_cat.T3 <- as.factor(datos1$Claridad_cat.T3)
datos1$Claridad_cat.T3 <- factor(datos1$Claridad_cat.T3,levels = c("Poca","Adecuada","Excelente"))
datos1$Sexo <- as.factor(datos1$Sexo)
datos1$Grupo <- as.factor(datos1$Grupo)
head(datos1)
```

```{r}
modelo<-clm(Claridad_cat.T3 ~ Claridad_cat.T1 + Sexo+Grupo, data=datos1)
modelo
```
```{r}
summary(modelo)
```
El primer resultado es la tabla de coeficientes con estimaciones de parámetros, errores estándar y los p-valores basados en el método de Wald. Las estimaciones mediante el método de máxima verosimilitud para los parámetros son:
\cap{beta_1} (Cl.T1Adecuada)= 1.69
\cap{beta_2} (Cl.T1Excelente)= 5.15
\cap{beta_3} (SexoMujer)= -0.43
\cap{beta_4} (GrupoInt)= 0.83

\cap{theta_j} (puntos de corte) = {0.38,5.32}

El gradiente absoluto es de 9.06e-10 (<1e-06) y por tanto hay convergencia del modelo iterativo.


#PREDICCIONES CLARIDAD
```{r}
fitted(modelo)#valores ajustados
```

Son las probabilidades ajustadas: la i-ésima sería la probabilidad de que la i-ésima observación caiga sobre la categoria prevista.

```{r}
prediccion <- predict(modelo,type = "class")
prediccion$fit
```
Son las predicciones sobre qué categoría respuesta tiene más probabilidad sobre las que caer la i-ésima observación.

Si solo queremos las predicciones para las 12 posibles opciones entre Atencion_cat.T1, Sexo y Grupo, entonces sería:
```{r}
combinaciones <- expand.grid(Claridad_cat.T1=levels(datos1$Claridad_cat.T1),Sexo=levels(datos1$Sexo),Grupo=levels(datos1$Grupo))
cbind(combinaciones,predict(modelo,newdata=combinaciones)$fit)
```

Los errores estándar y los intervalos de confianza para las predicciones se calculan:

```{r}
h=head(do.call("cbind",predict(modelo,se.fit = TRUE, interval = TRUE))) #para las 6 primeras observaciones
h #predicciones, errores estándar e intervalos de confianza al 95%
```


```{r}
#REPARACIÓN
datos1 <- datos[,c(8,10,38,40)]
datos1$Reparacion_cat.T1 <- as.factor(datos1$Reparacion_cat.T1)
#reordenamos los niveles, ya que siguen un cierto orden P<A<E
datos1$Reparacion_cat.T1 <- factor(datos1$Reparacion_cat.T1,levels = c("Poca","Adecuada","Excelente"))
datos1$Reparacion_cat.T3 <- as.factor(datos1$Reparacion_cat.T3)
datos1$Reparacion_cat.T3 <- factor(datos1$Reparacion_cat.T3,levels = c("Poca","Adecuada","Excelente"))
datos1$Sexo <- as.factor(datos1$Sexo)
datos1$Grupo <- as.factor(datos1$Grupo)
head(datos1)
```


```{r}
modelo<-clm(Reparacion_cat.T3 ~ Reparacion_cat.T1 + Sexo+Grupo, data=datos1)
modelo
```

```{r}
summary(modelo)
```

El primer resultado es la tabla de coeficientes con estimaciones de parámetros, errores estándar y los p-valores basados en el método de Wald. Las estimaciones mediante el método de máxima verosimilitud para los parámetros son:
\cap{beta_1} (Rep.T1Adecuada)= 2.95
\cap{beta_2} (Rep.T1Excelente)= 3.71
\cap{beta_3} (SexoMujer)= 0.44
\cap{beta_4} (GrupoInt)= 0.2

\cap{theta_j} (puntos de corte) = {1.56,5.51}

El gradiente absoluto es de 1.44e-10 (<1e-06) y por tanto hay convergencia del modelo iterativo.


#PREDICCIONES REPARACIÓN
```{r}
fitted(modelo)#valores ajustados
```

Son las probabilidades ajustadas: la i-ésima sería la probabilidad de que la i-ésima observación caiga sobre la categoria prevista.

```{r}
prediccion <- predict(modelo,type = "class")
prediccion$fit
```
Son las predicciones sobre qué categoría respuesta tiene más probabilidad sobre las que caer la i-ésima observación.

Si solo queremos las predicciones para las 12 posibles opciones entre Atencion_cat.T1, Sexo y Grupo, entonces sería:
```{r}
combinaciones <- expand.grid(Reparacion_cat.T1=levels(datos1$Reparacion_cat.T1),Sexo=levels(datos1$Sexo),Grupo=levels(datos1$Grupo))
cbind(combinaciones,predict(modelo,newdata=combinaciones)$fit)
```

Los errores estándar y los intervalos de confianza para las predicciones se calculan:

```{r}
h=head(do.call("cbind",predict(modelo,se.fit = TRUE, interval = TRUE))) #para las 6 primeras observaciones
h #predicciones, errores estándar e intervalos de confianza al 95%
```

#Veamos dentro del grupo intervención, cómo se explican cada una de las áreas en T3 a partir de ellas mismas en T2, junto con el Sexo
```{r}
#ATENCIÓN
Intervencion <- datos[datos$Grupo=="Intervencion",]
datos1 <- Intervencion[,c(10,23,24)]
datos1$Atencion_cat.T2 <- as.factor(datos1$Atencion_cat.T2)
#reordenamos los niveles, ya que siguen un cierto orden P<A<D
datos1$Atencion_cat.T2 <- factor(datos1$Atencion_cat.T2,levels = c("Poca","Adecuada","Demasiada"))
datos1$Atencion_cat.T3 <- as.factor(datos1$Atencion_cat.T3)
datos1$Atencion_cat.T3 <- factor(datos1$Atencion_cat.T3,levels = c("Poca","Adecuada","Demasiada"))
datos1$Sexo <- as.factor(datos1$Sexo)
```

```{r}
modelo<-clm(Atencion_cat.T3 ~ Atencion_cat.T2 + Sexo, data=datos1)
modelo
```
```{r}
summary(modelo)
```

El primer resultado es la tabla de coeficientes con estimaciones de parámetros, errores estándar y los p-valores basados en el método de Wald. Las estimaciones mediante el método de máxima verosimilitud para los parámetros son:
\cap{beta_1} (At.T2Adecuada)= 2.04
\cap{beta_2} (At.T2Demasiada)= 4.97
\cap{beta_3} (SexoMujer)= -0.12


\cap{theta_j} (puntos de corte) = {-0.34,4.87}

El gradiente absoluto es de 3.10e-11 (<1e-06) y por tanto hay convergencia del modelo iterativo.

#PREDICCIONES ATENCIÓN
```{r}
fitted(modelo)#valores ajustados
```

Son las probabilidades ajustadas: la i-ésima sería la probabilidad de que la i-ésima observación caiga sobre la categoria prevista.

```{r}
prediccion <- predict(modelo,type = "class")
prediccion$fit
```
Son las predicciones sobre qué categoría respuesta tiene más probabilidad sobre las que caer la i-ésima observación.

Si solo queremos las predicciones para las 12 posibles opciones entre Atencion_cat.T1 y Sexo, entonces sería:
```{r}
combinaciones <- expand.grid(Atencion_cat.T2=levels(datos1$Atencion_cat.T2),Sexo=levels(datos1$Sexo))
cbind(combinaciones,predict(modelo,newdata=combinaciones)$fit)
```

Los errores estándar y los intervalos de confianza para las predicciones se calculan:

```{r}
h=head(do.call("cbind",predict(modelo,se.fit = TRUE, interval = TRUE))) #para las 6 primeras observaciones
h #predicciones, errores estándar e intervalos de confianza al 95%
```


```{r}
#CLARIDAD
datos1 <- Intervencion[,c(10,31,32)]
datos1$Claridad_cat.T2 <- as.factor(datos1$Claridad_cat.T2)
#reordenamos los niveles, ya que siguen un cierto orden P<A<E
datos1$Claridad_cat.T2 <- factor(datos1$Claridad_cat.T2,levels = c("Poca","Adecuada","Excelente"))
datos1$Claridad_cat.T3 <- as.factor(datos1$Claridad_cat.T3)
datos1$Claridad_cat.T3 <- factor(datos1$Claridad_cat.T3,levels = c("Poca","Adecuada","Excelente"))
datos1$Sexo <- as.factor(datos1$Sexo)
```

```{r}
modelo<-clm(Claridad_cat.T3 ~ Claridad_cat.T2 + Sexo, data=datos1)
modelo
```
```{r}
summary(modelo)
```

El primer resultado es la tabla de coeficientes con estimaciones de parámetros, errores estándar y los p-valores basados en el método de Wald. Las estimaciones mediante el método de máxima verosimilitud para los parámetros son:
\cap{beta_1} (Cl.T2Adecuada)= 1.76
\cap{beta_2} (Cl.T2Excelente)= 5.13
\cap{beta_3} (SexoMujer)= -0.07


\cap{theta_j} (puntos de corte) = {-0.04,4.78}

El gradiente absoluto es de 7.63e-11 (<1e-06) y por tanto hay convergencia del modelo iterativo.

#PREDICCIONES CLARIDAD
```{r}
fitted(modelo)#valores ajustados
```

Son las probabilidades ajustadas: la i-ésima sería la probabilidad de que la i-ésima observación caiga sobre la categoria prevista.

```{r}
prediccion <- predict(modelo,type = "class")
prediccion$fit
```
Son las predicciones sobre qué categoría respuesta tiene más probabilidad sobre las que caer la i-ésima observación.

Si solo queremos las predicciones para las 12 posibles opciones entre Claridad_cat.T1 y Sexo, entonces sería:
```{r}
combinaciones <- expand.grid(Claridad_cat.T2=levels(datos1$Claridad_cat.T2),Sexo=levels(datos1$Sexo))
cbind(combinaciones,predict(modelo,newdata=combinaciones)$fit)
```

Los errores estándar y los intervalos de confianza para las predicciones se calculan:

```{r}
h=head(do.call("cbind",predict(modelo,se.fit = TRUE, interval = TRUE))) #para las 6 primeras observaciones
h #predicciones, errores estándar e intervalos de confianza al 95%
```


```{r}
#REPARACIÓN
datos1 <- Intervencion[,c(10,39,40)]
datos1$Reparacion_cat.T2 <- as.factor(datos1$Reparacion_cat.T2)
#reordenamos los niveles, ya que siguen un cierto orden P<A<E
datos1$Reparacion_cat.T2 <- factor(datos1$Reparacion_cat.T2,levels = c("Poca","Adecuada","Excelente"))
datos1$Reparacion_cat.T3 <- as.factor(datos1$Reparacion_cat.T3)
datos1$Reparacion_cat.T3 <- factor(datos1$Reparacion_cat.T3,levels = c("Poca","Adecuada","Excelente"))
datos1$Sexo <- as.factor(datos1$Sexo)
summary(datos1)
```

```{r}
modelo<-clm(Reparacion_cat.T3 ~ Reparacion_cat.T2 + Sexo, data=datos1)
modelo
```
```{r}
summary(modelo)
```
El primer resultado es la tabla de coeficientes con estimaciones de parámetros, errores estándar y los p-valores basados en el método de Wald. Las estimaciones mediante el método de máxima verosimilitud para los parámetros son:
\cap{beta_1} (Rep.T2Adecuada)= 2.78
\cap{beta_2} (Rep.T2Excelente)= 7.83
\cap{beta_3} (SexoMujer)= -0.73


\cap{theta_j} (puntos de corte) = {-0.03,5.59}

El gradiente absoluto es de 2.37e-08 (<1e-06) y por tanto hay convergencia del modelo iterativo.

#PREDICCIONES REPARACIÓN
```{r}
fitted(modelo)#valores ajustados
```

Son las probabilidades ajustadas: la i-ésima sería la probabilidad de que la i-ésima observación caiga sobre la categoria prevista.

```{r}
prediccion <- predict(modelo,type = "class")
prediccion$fit
```
Son las predicciones sobre qué categoría respuesta tiene más probabilidad sobre las que caer la i-ésima observación.

Si solo queremos las predicciones para las 12 posibles opciones entre Claridad_cat.T1 y Sexo, entonces sería:
```{r}
combinaciones <- expand.grid(Reparacion_cat.T2=levels(datos1$Reparacion_cat.T2),Sexo=levels(datos1$Sexo))
cbind(combinaciones,predict(modelo,newdata=combinaciones)$fit)
```

Los errores estándar y los intervalos de confianza para las predicciones se calculan:

```{r}
h=head(do.call("cbind",predict(modelo,se.fit = TRUE, interval = TRUE))) #para las 6 primeras observaciones
h #predicciones, errores estándar e intervalos de confianza al 95%
```
