---
title: "prueba"
output: html_document
---
```{r}
library("ordinal")
library("readxl")
library(mlogit) #2020
```

```{r}
datos <- read_excel("T1T2T3(darrera).xlsx")
```

```{r}
#ATENCIÓN
datos1 <- datos[,c(8,10,22,24)]
datos1$Atencion_cat.T1 <- as.factor(datos1$Atencion_cat.T1)
#reordenamos los niveles, ya que siguen un cierto orden P<A<D
datos1$Atencion_cat.T1 <- factor(datos1$Atencion_cat.T1,levels = c("Poca","Adecuada","Demasiada"))
datos1$Atencion_cat.T3 <- as.factor(datos1$Atencion_cat.T3)
datos1$Atencion_cat.T3 <- factor(datos1$Atencion_cat.T3,levels = c("Poca","Adecuada","Demasiada"))
datos1$Sexo <- as.factor(datos1$Sexo)
datos1$Grupo <- as.factor(datos1$Grupo)
```

#TEMA5CATE
```{r}
#se considera un análisis descriptivo
attach(datos1)
table(Atencion_cat.T3)
table(Atencion_cat.T1)
table(Sexo)
table(Grupo)
```

Se aplica un modelo de regresión multinomial. Se usa el comando mlogit.data para expandir el formato de los datos. Así, para cada observación de la base de datos original, se obtienen 3 observaciones: una para cada una de los valores de la variable Atencion_cat.T3.
Usando el nuevo formato, el valor de la Atencion_cat.T3 aparece en la variable alt, y si el nivel es el que tiene la persona o no se indica como TRUE o FALSE.

```{r}
# Con mlogit.data se expanden los datos
datos2 <- mlogit.data(datos1, varying=NULL, choice="Atencion_cat.T3", shape="wide")
```

```{r}
 # Atencion_cat.T3 Poca es el nivel de referencia
mlogit.model = mlogit(Atencion_cat.T3 ~ 0| Atencion_cat.T1+Sexo+Grupo, data=datos2, reflevel="Poca") 
summary(mlogit.model)
```



```{r}
#CLARIDAD
datos1 <- datos[,c(8,10,30,32)]
datos1$Claridad_cat.T1 <- as.factor(datos1$Claridad_cat.T1)
#reordenamos los niveles, ya que siguen un cierto orden P<A<E
datos1$Claridad_cat.T1 <- factor(datos1$Claridad_cat.T1,levels = c("Poca","Adecuada","Excelente"))
datos1$Claridad_cat.T3 <- as.factor(datos1$Claridad_cat.T3)
datos1$Claridad_cat.T3 <- factor(datos1$Claridad_cat.T3,levels = c("Poca","Adecuada","Excelente"))
datos1$Sexo <- as.factor(datos1$Sexo)
datos1$Grupo <- as.factor(datos1$Grupo)
```

```{r}
#se considera un análisis descriptivo
attach(datos1)
table(Claridad_cat.T3)
table(Claridad_cat.T1)
table(Sexo)
table(Grupo)
```
```{r}
# Con mlogit.data se expanden los datos
datos2 <- mlogit.data(datos1, varying=NULL, choice="Claridad_cat.T3", shape="wide")
```

```{r}
 # Claridad_cat.T3 Poca es el nivel de referencia
mlogit.model = mlogit(Claridad_cat.T3 ~ 0| Claridad_cat.T1+Sexo+Grupo, data=datos2, reflevel="Poca") 
summary(mlogit.model)
```



```{r}
#REPARACIÓN
datos1 <- datos[,c(8,10,38,40)]
datos1$Reparacion_cat.T1 <- as.factor(datos1$Reparacion_cat.T1)
#reordenamos los niveles, ya que siguen un cierto orden P<A<E
datos1$Reparacion_cat.T1 <- factor(datos1$Reparacion_cat.T1,levels = c("Poca","Adecuada","Excelente"))
datos1$Reparacion_cat.T3 <- as.factor(datos1$Reparacion_cat.T3)
datos1$Reparacion_cat.T3 <- factor(datos1$Reparacion_cat.T3,levels = c("Poca","Adecuada","Excelente"))
datos1$Sexo <- as.factor(datos1$Sexo)
datos1$Grupo <- as.factor(datos1$Grupo)
```

```{r}
#se considera un análisis descriptivo
attach(datos1)
table(Reparacion_cat.T3)
table(Reparacion_cat.T1)
table(Sexo)
table(Grupo)
```
```{r}
# Con mlogit.data se expanden los datos
datos2 <- mlogit.data(datos1, varying=NULL, choice="Reparacion_cat.T3", shape="wide")
```

```{r}
 # Reparacion_cat.T3 Poca es el nivel de referencia
mlogit.model = mlogit(Reparacion_cat.T3 ~ 0| Reparacion_cat.T1+Sexo+Grupo, data=datos2, reflevel="Poca") 
summary(mlogit.model)
```


#Veamos dentro del grupo intervención, cómo se explican cada una de las áreas en T3 a partir de ellas mismas en T2, junto con el Sexo
```{r}
#ATENCIÓN
Intervencion <- datos[datos$Grupo=="Intervencion",]
datos1 <- Intervencion[,c(10,23,24)]
datos1$Atencion_cat.T2 <- as.factor(datos1$Atencion_cat.T2)
#reordenamos los niveles, ya que siguen un cierto orden P<A<D
datos1$Atencion_cat.T2 <- factor(datos1$Atencion_cat.T2,levels = c("Poca","Adecuada","Demasiada"))
datos1$Atencion_cat.T3 <- as.factor(datos1$Atencion_cat.T3)
datos1$Atencion_cat.T3 <- factor(datos1$Atencion_cat.T3,levels = c("Poca","Adecuada","Demasiada"))
datos1$Sexo <- as.factor(datos1$Sexo)
```

#TEMA5CATE
```{r}
#se considera un análisis descriptivo
attach(datos1)
table(Atencion_cat.T3)
table(Atencion_cat.T2)
table(Sexo)
```
Se aplica un modelo de regresión multinomial. Se usa el comando mlogit.data para expandir el formato de los datos. Así, para cada observación de la base de datos original, se obtienen 3 observaciones: una para cada una de los valores de la variable Atencion_cat.T3.
Usando el nuevo formato, el valor de la Atencion_cat.T3 aparece en la variable alt, y si el nivel es el que tiene la persona o no se indica como TRUE o FALSE.
```{r}
# Con mlogit.data se expanden los datos
datos2 <- mlogit.data(datos1, varying=NULL, choice="Atencion_cat.T3", shape="wide")
```
```{r}
 # Atencion_cat.T3 Poca es el nivel de referencia
mlogit.model = mlogit(Atencion_cat.T3 ~ 0| Atencion_cat.T2+Sexo, data=datos2, reflevel="Poca") 
summary(mlogit.model)
```


```{r}
#CLARIDAD
datos1 <- Intervencion[,c(10,31,32)]
datos1$Claridad_cat.T2 <- as.factor(datos1$Claridad_cat.T2)
#reordenamos los niveles, ya que siguen un cierto orden P<A<E
datos1$Claridad_cat.T2 <- factor(datos1$Claridad_cat.T2,levels = c("Poca","Adecuada","Excelente"))
datos1$Claridad_cat.T3 <- as.factor(datos1$Claridad_cat.T3)
datos1$Claridad_cat.T3 <- factor(datos1$Claridad_cat.T3,levels = c("Poca","Adecuada","Excelente"))
datos1$Sexo <- as.factor(datos1$Sexo)
```

#TEMA5CATE
```{r}
#se considera un análisis descriptivo
attach(datos1)
table(Claridad_cat.T3)
table(Claridad_cat.T2)
table(Sexo)
```
Se aplica un modelo de regresión multinomial. Se usa el comando mlogit.data para expandir el formato de los datos. Así, para cada observación de la base de datos original, se obtienen 3 observaciones: una para cada una de los valores de la variable Claridad_cat.T3.
Usando el nuevo formato, el valor de la Claridad_cat.T3 aparece en la variable alt, y si el nivel es el que tiene la persona o no se indica como TRUE o FALSE.
```{r}
# Con mlogit.data se expanden los datos
datos2 <- mlogit.data(datos1, varying=NULL, choice="Claridad_cat.T3", shape="wide")
```
```{r}
 # Claridad_cat.T3 Poca es el nivel de referencia
mlogit.model = mlogit(Claridad_cat.T3 ~ 0| Claridad_cat.T2+Sexo, data=datos2, reflevel="Poca") 
summary(mlogit.model)
```


```{r}
#REPARACIÓN
datos1 <- Intervencion[,c(10,39,40)]
datos1$Reparacion_cat.T2 <- as.factor(datos1$Reparacion_cat.T2)
#reordenamos los niveles, ya que siguen un cierto orden P<A<E
datos1$Reparacion_cat.T2 <- factor(datos1$Reparacion_cat.T2,levels = c("Poca","Adecuada","Excelente"))
datos1$Reparacion_cat.T3 <- as.factor(datos1$Reparacion_cat.T3)
datos1$Reparacion_cat.T3 <- factor(datos1$Reparacion_cat.T3,levels = c("Poca","Adecuada","Excelente"))
datos1$Sexo <- as.factor(datos1$Sexo)
summary(datos1)
```

#TEMA5CATE
```{r}
#se considera un análisis descriptivo
attach(datos1)
table(Reparacion_cat.T3)
table(Reparacion_cat.T2)
table(Sexo)
```
Se aplica un modelo de regresión multinomial. Se usa el comando mlogit.data para expandir el formato de los datos. Así, para cada observación de la base de datos original, se obtienen 3 observaciones: una para cada una de los valores de la variable Reparacion_cat.T3.
Usando el nuevo formato, el valor de la Reparacion_cat.T3 aparece en la variable alt, y si el nivel es el que tiene la persona o no se indica como TRUE o FALSE.
```{r}
# Con mlogit.data se expanden los datos
datos2 <- mlogit.data(datos1, varying=NULL, choice="Reparacion_cat.T3", shape="wide")
```
```{r}
 # Claridad_cat.T3 Poca es el nivel de referencia
mlogit.model = mlogit(Reparacion_cat.T3 ~ 0| Reparacion_cat.T2+Sexo, data=datos2, reflevel="Poca") 
summary(mlogit.model)
```





#Veamos dentro del grupo intervención, cómo se explican cada una de las áreas en T2 a partir de ellas mismas en T1, junto con el Sexo
```{r}
#ATENCIÓN
Intervencion <- datos[datos$Grupo=="Intervencion",]
datos1 <- Intervencion[,c(10,23,24)]
datos1$Atencion_cat.T2 <- as.factor(datos1$Atencion_cat.T2)
#reordenamos los niveles, ya que siguen un cierto orden P<A<D
datos1$Atencion_cat.T2 <- factor(datos1$Atencion_cat.T2,levels = c("Poca","Adecuada","Demasiada"))
datos1$Atencion_cat.T1 <- as.factor(datos1$Atencion_cat.T1)
datos1$Atencion_cat.T1 <- factor(datos1$Atencion_cat.T1,levels = c("Poca","Adecuada","Demasiada"))
datos1$Sexo <- as.factor(datos1$Sexo)
```

#TEMA5CATE
```{r}
#se considera un análisis descriptivo
attach(datos1)
table(Atencion_cat.T3)
table(Atencion_cat.T2)
table(Sexo)
```
Se aplica un modelo de regresión multinomial. Se usa el comando mlogit.data para expandir el formato de los datos. Así, para cada observación de la base de datos original, se obtienen 3 observaciones: una para cada una de los valores de la variable Atencion_cat.T3.
Usando el nuevo formato, el valor de la Atencion_cat.T3 aparece en la variable alt, y si el nivel es el que tiene la persona o no se indica como TRUE o FALSE.
```{r}
# Con mlogit.data se expanden los datos
datos2 <- mlogit.data(datos1, varying=NULL, choice="Atencion_cat.T3", shape="wide")
```
```{r}
 # Atencion_cat.T3 Poca es el nivel de referencia
mlogit.model = mlogit(Atencion_cat.T3 ~ 0| Atencion_cat.T2+Sexo, data=datos2, reflevel="Poca") 
summary(mlogit.model)
```


```{r}
#CLARIDAD
datos1 <- Intervencion[,c(10,31,32)]
datos1$Claridad_cat.T2 <- as.factor(datos1$Claridad_cat.T2)
#reordenamos los niveles, ya que siguen un cierto orden P<A<E
datos1$Claridad_cat.T2 <- factor(datos1$Claridad_cat.T2,levels = c("Poca","Adecuada","Excelente"))
datos1$Claridad_cat.T3 <- as.factor(datos1$Claridad_cat.T3)
datos1$Claridad_cat.T3 <- factor(datos1$Claridad_cat.T3,levels = c("Poca","Adecuada","Excelente"))
datos1$Sexo <- as.factor(datos1$Sexo)
```

#TEMA5CATE
```{r}
#se considera un análisis descriptivo
attach(datos1)
table(Claridad_cat.T3)
table(Claridad_cat.T2)
table(Sexo)
```
Se aplica un modelo de regresión multinomial. Se usa el comando mlogit.data para expandir el formato de los datos. Así, para cada observación de la base de datos original, se obtienen 3 observaciones: una para cada una de los valores de la variable Claridad_cat.T3.
Usando el nuevo formato, el valor de la Claridad_cat.T3 aparece en la variable alt, y si el nivel es el que tiene la persona o no se indica como TRUE o FALSE.
```{r}
# Con mlogit.data se expanden los datos
datos2 <- mlogit.data(datos1, varying=NULL, choice="Claridad_cat.T3", shape="wide")
```
```{r}
 # Claridad_cat.T3 Poca es el nivel de referencia
mlogit.model = mlogit(Claridad_cat.T3 ~ 0| Claridad_cat.T2+Sexo, data=datos2, reflevel="Poca") 
summary(mlogit.model)
```


```{r}
#REPARACIÓN
datos1 <- Intervencion[,c(10,39,40)]
datos1$Reparacion_cat.T2 <- as.factor(datos1$Reparacion_cat.T2)
#reordenamos los niveles, ya que siguen un cierto orden P<A<E
datos1$Reparacion_cat.T2 <- factor(datos1$Reparacion_cat.T2,levels = c("Poca","Adecuada","Excelente"))
datos1$Reparacion_cat.T3 <- as.factor(datos1$Reparacion_cat.T3)
datos1$Reparacion_cat.T3 <- factor(datos1$Reparacion_cat.T3,levels = c("Poca","Adecuada","Excelente"))
datos1$Sexo <- as.factor(datos1$Sexo)
summary(datos1)
```

#TEMA5CATE
```{r}
#se considera un análisis descriptivo
attach(datos1)
table(Reparacion_cat.T3)
table(Reparacion_cat.T2)
table(Sexo)
```
Se aplica un modelo de regresión multinomial. Se usa el comando mlogit.data para expandir el formato de los datos. Así, para cada observación de la base de datos original, se obtienen 3 observaciones: una para cada una de los valores de la variable Reparacion_cat.T3.
Usando el nuevo formato, el valor de la Reparacion_cat.T3 aparece en la variable alt, y si el nivel es el que tiene la persona o no se indica como TRUE o FALSE.
```{r}
# Con mlogit.data se expanden los datos
datos2 <- mlogit.data(datos1, varying=NULL, choice="Reparacion_cat.T3", shape="wide")
```
```{r}
 # Claridad_cat.T3 Poca es el nivel de referencia
mlogit.model = mlogit(Reparacion_cat.T3 ~ 0| Reparacion_cat.T2+Sexo, data=datos2, reflevel="Poca") 
summary(mlogit.model)
```