---
title: "Regresión Multivariada"
output: html_document
---

### Regresión multivariada
```{r}
library(plotly)
library(tidyverse)
library(ggplot2)
library(dplyr)
library(scales)
library("readxl")
library("lavaan")
library("semPlot")
library(semptools)
```


PATH MODEL

```{r}
datos <- read_excel("T1T2T3(darrera).xlsx")
Control<-datos[datos$Grupo=="Control",]
Control_m <- Control[Control$Sexo=="Mujer",]
Intervencion <- datos[datos$Grupo=="Intervencion",]
Intervencion_m <- Intervencion[Intervencion$Sexo=="Mujer",]
```

```{r}
#Control T1-T3
mvreg.model <- '
  Reparacion_num.T3 ~ b11*Reparacion_num.T1 + b12*Claridad_num.T1 + b13*Atencion_num.T1 
  Claridad_num.T3 ~ b21*Reparacion_num.T1 + b22*Claridad_num.T1 + b23*Atencion_num.T1 
  Atencion_num.T3 ~ b31*Reparacion_num.T1 + b32*Claridad_num.T1 + b33*Atencion_num.T1'
fitmvreg2 <- sem(mvreg.model, data = Control)
p_pa<-semPaths(fitmvreg2, what = "est", edge.label.cex = 1,
  layout = "tree", residuals = FALSE, edge.color = 1,
  esize = 1, rotation = 3, sizeMan = 8, asize = 2.5,
  fade = FALSE, optimizeLatRes = TRUE)
my_curve_list <- c("Claridad_num.T3 ~~ Atencion_num.T1" = 2,"Reparacion_num.T3~~Claridad_num.T1"=-2,"Reparacion_num.T3~~Atencion_num.T1"=1.5,"Atencion_num.T3~~Reparacion_num.T1"=1.5)

my_position_list <- c("Claridad_num.T3 ~ Claridad_num.T1" = .15,"Atencion_num.T3 ~ Reparacion_num.T1" = .25,"Claridad_num.T3 ~ Atencion_num.T1" = .25,"Reparacion_num.T3 ~ Atencion_num.T1" = .30,"Reparacion_num.T3 ~ Claridad_num.T1" = .60)

p_pa2 <- p_pa |> set_curve(my_curve_list) |>
                  mark_sig(fitmvreg2) |>
                  set_edge_label_position(my_position_list)
plot(p_pa2)
```

```{r}
parameterestimates(fitmvreg2)
```


```{r}
#Intervencion T1-T3
mvreg.model <- '
  Reparacion_num.T3 ~ b11*Reparacion_num.T1 + b12*Claridad_num.T1 + b13*Atencion_num.T1 
  Claridad_num.T3 ~ b21*Reparacion_num.T1 + b22*Claridad_num.T1 + b23*Atencion_num.T1 
  Atencion_num.T3 ~ b31*Reparacion_num.T1 + b32*Claridad_num.T1 + b33*Atencion_num.T1'
fitmvreg2 <- sem(mvreg.model, data = Intervencion)
p_pa<-semPaths(fitmvreg2, what = "est", edge.label.cex = 1,
  layout = "tree", residuals = FALSE, edge.color = 1,
  esize = 1, rotation = 3, sizeMan = 8, asize = 2.5,
  fade = FALSE, optimizeLatRes = TRUE)


my_curve_list <- c("Claridad_num.T3 ~~ Atencion_num.T1" = 2,"Reparacion_num.T3~~Claridad_num.T1"=-2,"Reparacion_num.T3~~Atencion_num.T1"=1.5,"Atencion_num.T3~~Reparacion_num.T1"=1.5)

my_position_list <- c("Claridad_num.T3 ~ Claridad_num.T1" = .15,"Atencion_num.T3 ~ Reparacion_num.T1" = .25,"Claridad_num.T3 ~ Atencion_num.T1" = .25,"Reparacion_num.T3 ~ Atencion_num.T1" = .30,"Reparacion_num.T3 ~ Claridad_num.T1" = .60)

p_pa2 <- p_pa |> set_curve(my_curve_list) |>
                  mark_sig(fitmvreg2) |>
                  set_edge_label_position(my_position_list)
plot(p_pa2)
```
*: p-valor menor que 0.05
**: p-valor menor que 0.01
***: p-valor menor que 0.001

```{r}
parameterestimates(fitmvreg2)
```
La contribución es mayor de la propia área (línea 7 y línea 9 pesa más).


```{r}
#Intervencion T1-T2
mvreg.model <- '
  Reparacion_num.T2 ~ b11*Reparacion_num.T1 + b12*Claridad_num.T1 + b13*Atencion_num.T1 
  Claridad_num.T2 ~ b21*Reparacion_num.T1 + b22*Claridad_num.T1 + b23*Atencion_num.T1 
  Atencion_num.T2 ~ b31*Reparacion_num.T1 + b32*Claridad_num.T1 + b33*Atencion_num.T1'
fitmvreg2 <- sem(mvreg.model, data = Intervencion)
p_pa<-semPaths(fitmvreg2, what = "est", edge.label.cex = 1,
  layout = "tree", residuals = FALSE, edge.color = 1,
  esize = 1, rotation = 3, sizeMan = 8, asize = 2.5,
  fade = FALSE, optimizeLatRes = TRUE)


my_curve_list <- c("Claridad_num.T2 ~~ Atencion_num.T1" = 2,"Reparacion_num.T2~~Claridad_num.T1"=-2,"Reparacion_num.T2~~Atencion_num.T1"=1.5,"Atencion_num.T2~~Reparacion_num.T1"=1.5)

my_position_list <- c("Claridad_num.T2 ~ Claridad_num.T1" = .15,"Atencion_num.T2 ~ Reparacion_num.T1" = .25,"Claridad_num.T2 ~ Atencion_num.T1" = .25,"Reparacion_num.T2 ~ Atencion_num.T1" = .30,"Reparacion_num.T2 ~ Claridad_num.T1" = .60)

p_pa2 <- p_pa |> set_curve(my_curve_list) |>
                  mark_sig(fitmvreg2) |>
                  set_edge_label_position(my_position_list)
plot(p_pa2)
```
```{r}
parameterestimates(fitmvreg2)
```

Reparacion en T2 será 0.692 veces la reparacion en T1.
Si el coeficiente negativo sería: por cada aumento disminuye la explicada.

El modelo de regresión no captura bien, ya que en cada área depende del timepo anterior pero los pesos no son muy altos. No hay un cambio importante.

```{r}
#Intervencion T1-T2-T3
mvreg.model <- '
  Reparacion_num.T2 ~ b11*Reparacion_num.T1 + b12*Claridad_num.T1 + b13*Atencion_num.T1 
  Claridad_num.T2 ~ b21*Reparacion_num.T1 + b22*Claridad_num.T1 + b23*Atencion_num.T1 
  Atencion_num.T2 ~ b31*Reparacion_num.T1 + b32*Claridad_num.T1 + b33*Atencion_num.T1
  Reparacion_num.T3 ~ b41*Reparacion_num.T1 + b42*Claridad_num.T1 + b43*Atencion_num.T1 
  Claridad_num.T3 ~ b51*Reparacion_num.T1 + b52*Claridad_num.T1 + b53*Atencion_num.T1 
  Atencion_num.T3 ~ b61*Reparacion_num.T1 + b62*Claridad_num.T1 + b63*Atencion_num.T1
  Reparacion_num.T3 ~ b71*Reparacion_num.T2 + b72*Claridad_num.T2 + b73*Atencion_num.T2 
  Claridad_num.T3 ~ b81*Reparacion_num.T2 + b82*Claridad_num.T2 + b83*Atencion_num.T2 
  Atencion_num.T3 ~ b91*Reparacion_num.T2 + b92*Claridad_num.T2 + b93*Atencion_num.T2
  '
fitmvreg2 <- sem(mvreg.model, data = Intervencion)
p_pa<-semPaths(fitmvreg2, what = "est", edge.label.cex = 1,
  layout = "tree", residuals = FALSE, edge.color = 1,
  esize = 1, rotation = 3, sizeMan = 8, asize = 2.5,
  fade = FALSE, optimizeLatRes = TRUE)


my_curve_list <- c("Claridad_num.T2 ~~ Atencion_num.T1" = 2,"Reparacion_num.T2~~Claridad_num.T1"=-2,"Reparacion_num.T2~~Atencion_num.T1"=1.5,"Atencion_num.T2~~Reparacion_num.T1"=1.5)

my_position_list <- c("Claridad_num.T2 ~ Claridad_num.T1" = .15,"Atencion_num.T2 ~ Reparacion_num.T1" = .25,"Claridad_num.T2 ~ Atencion_num.T1" = .25,"Reparacion_num.T2 ~ Atencion_num.T1" = .30,"Reparacion_num.T2 ~ Claridad_num.T1" = .60)

p_pa2 <- p_pa |> set_curve(my_curve_list) |>
                  mark_sig(fitmvreg2) |>
                  set_edge_label_position(my_position_list)
plot(p_pa2)
```

